【裁判字號】    89,自,900
【裁判日期】    891222
【裁判案由】    偽造文書
【裁判全文】
台灣台中地方法院刑事判決                          八十九年度自字第九號
    自  訴  人  丁○○○
                戊○○
                己○○
    共同代理人  甲○○
    被      告  乙○○○
                丙○○
右列被告等因偽造文書等案件，經自訴人提起自訴，本院判決如左：
    主  文
乙○○○、丙○○均無罪。
    理  由
一、自訴意旨詳如自訴狀所載。
二、按犯罪事實應依證據認定之，無證據不得推定其犯罪事實，刑事訴訟法第一百五
    十四條定有明文。訊據被告乙○○○固不否認招攬互助會，惟與被告丙○○均堅
    決否認有何不法犯行，乙○○○辯稱：雖曾向得標會員借互助會款，並於會員退
    會時，承受所參與之互助會，然未曾冒標，且停會前之開標，均如數將會款如期
    交付等語，丙○○辯稱：僅代母乙○○○向會員己○○收取一次會款，不曾主持
    上開互助會等語。經查：被告乙○○○所召集之二期互助會，一係自民國八十七
    年八月一日至八十九年十月一日止，共二十七會，每會新台幣（下同）三萬元，
    一係自八十八年五月十日起至九十年五月十日止，共二十五會，每會三萬元，均
    於八十九年九月間，開會後，陸續停會，有互助會會員名簿二紙可資佐證，且為
    自訴人所不爭執，且依自訴人陳明被告乙○○○籌之互助會，其中王福澤雖曾加
    入二會，然已將之轉讓會首，又自訴人丁○○○部分，係得標後，將標金借會首
    即被告乙○○○使用等語，有乙○○○背書之支票影本在卷可按，足見，被告乙○○○所召集之上開互助會，於八十九年九月間無法如期支付得標會員會款前，
    均如期開標，並依約給付會款，且被告乙○○○所召集之互助會於停會前，曾承
    受原欲加該會之王福澤會員資格，然無偽造標單之冒用會員王福澤名義標取會款
    等行為，此外被告乙○○○所召集之互助會，雖曾承受部分會員資格，且於八十
    九年九月間陸續停會，然被告所召集互助會，一為二十七會，一為二十五會，自
    停會止，業已持續進行一為二十五會，一為十四會，有互助會單影本可參，且為
    自訴人所是認，倘若被告乙○○○有意詐欺取財，逕可於召集互助會，收取第一
    次會款後即避不見面，何以繼續繳付會首應繳納之會款？此外，被告乙○○○就
    本件互助會之糾紛，業已與自訴人及其他會員達成和解，已據自訴人陳明在卷，
    並有和解書一紙附卷可佐，被告乙○○○既無偽造標單冒名投標，停止互助會亦
    僅係一時週轉不靈，尚難據此即認被告乙○○○涉有偽造文書及詐欺犯行，至於
    被告丙○○雖曾向自訴人己○○收取一次會款，然既非上開互助會之會首，有互
    助會單影本可憑，且不曾招攬或負責開標，亦為自訴人己○○所不爭執，被告丙○○依乙○○○之指示，向會員己○○收取會款，客觀上尚難據此即認被告丙○○有何施用詐術之情事，此外，復查無其他積極證據足以證明被告乙○○○、丙○○犯罪，自應均為無罪之諭知。
據上論斷，應依刑事訴訟法第三百四十三條、第三百零一條第一項，判決如主文。
中    華    民    國      八十九      年    十二      月      二十二    日
                                      台灣台中地方法院刑事第二庭
                                              法  官  林  靜  芬
右正本證明與原本無異。
如不服本判決，應於判決送達後十日內向本院提出上訴狀，上訴於臺灣高等法院臺中
分院(須附繕本)。
                                              書記官
中    華    民    國      八十九      年    十二      月      二十六    日


司法院資訊處製作；財團法人民間司法改革基金會備份。
